最高法院刑事判決　　　　　　九十四年度台上字第六六七四號
　　上　訴　人　台灣高等法院檢察署檢察官
　　被　　　告　乙○○
　　　　　　　　甲○○
上列上訴人因被告等違反水利法等罪案件，不服台灣高等法院台
中分院中華民國九十四年八月十八日第二審更審判決（九十四年
度重上更(三)字第一０三號，起訴案號：台灣台中地方法院檢察署
八十七年度偵字第二四五六０號、八十八年度偵字第八二五八號
），提起上訴，本院判決如下：
    主  文
原判決撤銷，發回台灣高等法院台中分院。
    理  由
本件原判決以公訴意旨略以：被告乙○○係台中縣烏日鄉○○村
○○路二十八號福良砂石場實際負責人，被告甲○○則係該砂石
場之經理。二人因福良砂石場在烏溪未申請得合法採區，為確保
砂石來源，與同基於概括犯意之林良彥（業經判決確定）基於犯
意聯絡，由林良彥僱請挖土機司機、砂石車司機在台中縣政府管
理位於福良砂石場旁下方之行水區盜採砂石，再由福良砂石場以
每米新台幣（下同）五十六元之價格收購，甲○○並提供計算載
運砂石數量之玩具鈔票，及以福良砂石場辦公室為點交計算之處
所。林良彥嗣即提供自己所有之挖土機三部，負責駕駛其中一部
挖土機，另僱用與其等共具意圖為自己不法所有概括犯意聯絡之
張丁順、張國輝二人（均經判決確定）駕駛另二部挖土機及陳炳
輝、張坤龍、宋景裕、楊上龍（均經判決確定）及已成年綽號阿
財之不詳姓名年籍者駕駛砂石車裝載，另巫建勳、張錫洲二人（
均經判決確定）則分別駕駛吉普車在進入該現場兩端路口處把風
，巫建勳並負責於砂石車載運盜採之砂石經過時，按每載一車交
付玩具鈔票一張，以資計算砂石車司機之報酬。自民國八十七年
十一月一日晚上八時許起，在前開地點連續結夥盜採砂石，並致
生公共危險。於八十七年十一月七日晚上二十三時許，在上開福
良砂石場旁行水區，為警當場查獲，因認被告二人涉犯刑法第三
百二十一條第一項第四款、修正前水利法第九十二條之一第一項
後段之罪嫌。經審理結果，以被告等犯罪均不能證明，而撤銷第
一審關於此部分之科刑判決，改判諭知被告等無罪，固非無見。
惟查：(一)、按審理事實之法院，對於被告有利及不利之證據，均
應一併加以注意，並綜合全部證據資料，本於經驗及論理法則定
其取捨而為判斷，倘為無罪之判決，亦應詳述其全部證據取捨判
斷之理由，否則即有應於審判期日調查之證據未予調查及判決理
由不備之違法。同案被告巫建勳於偵查中供稱：「（是福良砂石
場叫你們做的？）是的，我們在溪底下挖起來是交給福良，我老
闆林良彥他另外去與福良老闆講。」、「（你辦公室是否向甲○
○借的？）是的」、「（玩具鈔是否他幫你買的？）是的」（見
八十七年度偵字第二四五六０號卷第八十七、八十八、一五九、
一六０頁）。此為對被告二人不利之證據，原判決並未敘明證據
取捨之理由，自有判決不備理由之違法。(二)、甲○○於偵查中自
承將福良砂石場辦公室借予巫建勳使用，並幫巫建勳購買玩具紙
鈔等情（見偵查卷第一五九頁）。而林良彥等人盜採之砂石確堆
放於福良砂石場內，亦經共同被告林良彥等人供承屬實，則乙○
○、甲○○提供辦公場所及玩具紙鈔供盜採砂石之林良彥、巫建
勳等人做為點交及計算砂石數量之用，被告二人之行為是否應成
立結夥三人以上竊盜罪及修正前水利法第九十二條之一第一項之
罪之幫助犯？另檢察官起訴書記載福良砂石場之員工曾明哲考勤
表，八十七年十一月二日、六日均由甲○○註記加班至隔日清晨
六時，柯淵評則註明於八十七年十一月一日加班至隔日凌晨六時
之記載。如果無訛，此一段時間恰為林良彥等人盜採砂石之時間
，究竟福良砂石場之員工曾明哲、柯淵評二人在此一段時間內，
加班目的為何？與林良彥等人盜採砂石後，將砂石運至福良砂石
場堆放有無關聯？此與判斷被告二人是否參與本件犯罪攸關。原
判決未調查審認，即認與被告二人是否犯罪無直接因果關係，自
有調查未盡及判決不備理由之違法。檢察官上訴意旨執以指摘原
判決不當，非無理由，應認原判決有撤銷發回更審之原因。
據上論結，應依刑事訴訟法第三百九十七條、第四百零一條，判
決如主文。
中　　華　　民　　國　九十四　年　 十一 　月　二十五　日
                      最高法院刑事第十一庭
                          審判長法官  洪　清　江
                                法官  石　木　欽
                                法官  李　伯　道
                                法官  林　勤　純
                                法官  陳　晴　教
      本件正本證明與原本無異
                                      書  記  官
中　　華　　民　　國　九十四　年　 十二 　月　　一　　日
                                                      Ｌ
